臺灣高等法院民事裁定                  100年度聲字第387號
聲  請  人  林芝吟
代  理  人  李義雄
            莊榮兆
上列聲請人因與相對人張家繁間聲明異議事件，對於中華民國10
0 年10月26日臺灣臺北地方法院100年度事聲字第270號所為裁定
提起抗告，並聲請訴訟救助，本院裁定如下：
    主  文
聲請駁回。
    理  由
一、聲請意旨略以：伊請求依專利法第86條規定，准予憑專利證
    書即准予訴訟救助，非依民事訴訟法第107 條規定為訴訟救
    助之請求，爰為本件聲請云云。
二、按當事人無資力支出訴訟費用者，依民事訴訟法第107 條規
    定，法院固應依聲請准予救助；惟此項請求救助之事由，依
    同法第109條第2 項、第284條之規定，應提出能即時調查之
    證據以釋明之。而所謂無資力，係指窘於生活，且缺乏經濟
    信用者而言，並非當事人全無財產之謂，當事人雖有財產而
    不能自由處分者，如無籌措款項以支出訴訟費用之信用技能
    ，即為無資力支出訴訟費用。又法院審核聲請人有無資力支
    出訴訟費用，專就聲請人提出之證據為之；若聲請人並未提
    出證據，或依其提出之證據，未能信其無資力支出訴訟費用
    之主張為真實，即應駁回其聲請，殊無另為調查之必要（最
    高法院18年抗字第260號、29年抗字第179號、26年度滬抗字
    第34號判例意旨參照）。又現行專利法第86條第2 項雖規定
    ：當事人為前條起訴及聲請本條假扣押時，法院應依民事訴
    訟法之規定，准予訴訟救助。惟法院准否為訴訟救助，仍應
    依上開民事訴訟法有關訴訟救助要件審酌之，非可一律照准
    （最高法院92年度台抗字第612號裁定意旨參照）。
三、本件聲請人因與相對人張家繁間聲明異議事件，不服臺灣臺
    北地方法院100年度事聲字第270號裁定提起抗告，固依專利
    法第86條規定聲請訴訟救助，然未提出可供本院即時調查之
    證據，以釋明其無資力支出訴訟費用之主張為真實，揆諸前
    開說明，其聲請無從准許，應予駁回。況本件相對人據以為
    聲請強制執行之執行名義即臺灣臺北地方法院99訴字第4656
    號民事判決，其係依侵權行為等法律關係請求抗告人（原名
    包崇慧）返還投資款，並非依專利法規定為本案之請求，此
    業據本院依職權調取臺北地院100 年度司執字第50963 號執
    行卷核閱在卷。是其依專利法第86條規定，聲請訴訟救助，
    亦屬無據，附此敘明。
四、據上論結，本件聲請為無理由，爰裁定如主文。
中    華    民    國  100    年    12    月    28   日
                    民事第十庭
                        審判長法  官  張宗權
                              法  官  周玫芳
                              法  官  陶亞琴
正本係照原本作成。
不得抗告。
中    華    民    國   100    年    12    月    29    日
                              書記官  蘇秋